【裁判字號】    89,自,834
【裁判日期】    891229
【裁判案由】    誣告
【裁判全文】
臺灣臺中地方法院刑事判決                          八十九年度自字第八三四號
    自  訴  人  乙○○
    被      告  甲○○
    選任辯護人  沈朝江
右列被告因誣告案件，經自訴人提起自訴，本院判決如左：
    主  文
甲○○意圖他人受刑事處分，向該管公務員誣告，處有期徒刑壹年，緩刑參年。
    事  實
一、甲○○為平陽美術印刷企業股份有限公司 (下稱平陽公司)負責人，該公司與丙○○ (甲○○公公)負責之益廷實業有限公司 (下稱益廷公司)、甲○○為負責人
    之昕特有限公司 (下稱昕特公司)，其股東、董監事大都為丙○○家族之人，為
    家族公司，實際上均由丙○○負責。該等公司因財務困難，於民國八十五年二月
    十三日由丙○○以益廷公司、昕特公司名義與自訴人為負責人之明豐股份有限公
    司 (下稱明豐公司)訂定合夥股份讓與約書，約定結束昕特公司、益廷公司，另
    與自訴人成立秦旻股份有限公司 (下稱秦旻公司)，由自訴人為負責人，所經營
    業務仍為相同。上開合約書第一條雖約定該公司所有生財器具等轉讓新公司，未
    明示包括平陽公司之標章 (經濟部中央標準局核准註冊第00000000號標
    章），但實際上包括在內，秦旻公司依法可以使用。詎甲○○意圖使自訴人受刑
    事處分，明知上開股份轉讓契約包括秦旻公司可以使用上開標章權利，竟虛構事
    實，誣指自訴人無權使用上開標章，以秦旻公司使用上開標章於兒童玩具產品違
    反商標法為由，於八十七年五月十四日訴由台灣台中地方法院檢察署檢察官指揮
    警方人員在秦旻公司營業處，查扣有前開服務標章、製造類型為Ｇ２、Ｇ３之兒
    童玩具產品，並經檢察官提起公訴，經本院及台灣高等法院台中分院查明事實，
    判決乙○○無罪確定在案。
二、案經乙○○提起自訴。
    理  由
一、訊據被告甲○○，對於右揭益廷公司、昕特公司與自訴人為負責人之明豐公司簽
    訂合夥股份讓與契約書及於八十七年間向檢察官提起告訴及聲請再議，自訴人經
    法院判決無罪確定之事實，固直承不諱，惟矢口否認有何誣告犯行，辯稱：上開
    股份讓與契約書係丙○○所簽訂，伊並未參與，而上開契約並未明文約定讓與標
    的包括平陽公司上開標章之權利，且平陽、益廷、昕特公司之股東、公司組織體
    均不同，並非同一家公司，又伊雖為平陽公司負責人，平陽公司設有董事會，伊
    雖在上開商標法案件中供稱上開標章使用權可以給自訴人使用，係屬個人想法，
    並未經董事會同意；另上開確定判決，以歐素梅向隆元印刷公司下單印製含有上
    開標章圖樣之包裝紙及標章註冊證核發後，由冠中商標事務所將正本寄至秦旻公
    司為由，認定秦旻公司有權使用上開標章，因而判決自訴無罪，然歐素梅為秦旻
    公司員工，不知上開讓與契約內容，係屬其個人行為，而冠中商標事務所將上開
    標章註冊證寄送歐素梅收受，歐素梅未收到，即電告該事務所，該事務所重新向
    主管機關申請補發之經過，業經歐素梅及冠中事務所員工李建宏於前案中供證明
    確云云。就其坦承部分，業據證人林國定、江壽恩於本院前案審理中 (八十九年
    度訴字第二九一九號)具結屬實在卷，並有合夥股份讓與契約書、告訴狀、聲請
    再議狀、中華民國商標註冊證、八十八年度偵續字第一０五號起訴書、本院八十
    八年度訴字第二九一九號判決書、台灣高等法院台中分院八十九年度上易字第四
    九二號判決書附卷足證。至被告否認部分，經查：
(一)被告於前案偵訊中自承平陽、昕特及益廷公司為同一家公司，負責人不同一節，
    業據甲○○於前案偵訊中陳明，另自訴人乙○○經營之明豐公司與昕特公司（負
    責人甲○○）、益廷公司（負責人丙○○）於八十五年二月十三日簽定之合夥股
    份讓與契約書立契約書見證人林國定於前案審理中證稱平陽、昕特及益廷公司實
    為同一家公司，平陽公司是最早經營，後來經營不下去，改為益廷公司，嗣丙○○發生財務困難，希望被告乙○○幫忙等語，二人所述就平陽、昕特及益廷公司
    實為同一家公司一節互核相符。而平陽公司、昕特公司登記之代表人均為甲○○
    ，有平陽公司、昕特公司公司執照影本各一紙附於前案卷可憑，且昕特公司股東
    甲○○、歐自奮、陳淑禎、歐素梅、歐自發五人，均為平陽公司股東，有昕特公
    司董事、股東名單、平陽公司股東名簿影本各一份附於前案卷內可佐，且合夥股
    份讓與契約書立契約書欄署名甲方係乙○○簽名蓋章，乙方（指昕特公司、益廷
    公司）二欄位均由丙○○簽名蓋章，有合夥股份讓與契約書一紙在卷可參，其負
    責人為甲○○之昕特公司亦由益廷公司負責人丙○○以自已名義簽署該契約，另
    被告於前案審理中亦自承簽契約時渠並不在場，都由丙○○負責，因公司財務有
    困難，就找被告幫忙，都是丙○○負責，詳情渠不清楚等語，顯見平陽、昕特及
    益廷公司名義不同，實無二致，且實際上均由丙○○負責上開公司，當無疑義。
(二)上開合夥股份讓與契約書記載乙方（指昕特公司、益廷公司）現有昕特公司與益
    廷公司含所有之生財器具、庫存財料以二千萬元轉讓給新公司等語，雖未論及註
    冊第00000000號標章商標圖樣可供新公司使用，惟被告於前案偵訊中就
    公訴人訊問其「妳沒有將平陽與他合作，為何把正本（指商標註冊證）交他」一
    節答以「使用權可以給他使秦旻公司商標」，「當初合併這樣說的，因後來有一
    些問題」（見臺灣臺中地方法檢察署八十八年偵續字第一０五號卷第二一頁），
    另證人即該契約見證人林國定前案審理中證稱該契約係因丙○○財務困難，希望
    被告乙○○ (即自訴人)幫忙，當時協議所有廠房、龍井及深圳之公司均歸新公
    司，且丙○○有表示平陽公司商標歸新公司所有，簽定契約時渠還有向歐某索取
    公司執照以免其繼續經營，但歐某不交出來等語。二人雖或稱商標使用權供秦旻
    公司，或稱該商標歸新公司所有（指秦旻公司），容或有間，惟所述內容均可知
    係秦旻公司係有權使用上開標章，顯見該合夥股份讓與契約書雖未書面明文標章
    權利歸屬，惟確係另有約定可由新公司即秦旻公司使用。
(三)證人歐素梅於前案偵訊中雖稱冠中商標事務所正本寄至秦旻公司還渠，因被告係
    秦旻公司負責人即私下留存，渠打電話去「冠中」，「冠中」表示已寄至秦旻公
    司云云，另證人即冠中商標事務所員工李建宏證稱商標註冊證於八十五年八月十
    七日核發下來，渠即寄至潭子鄉平陽公司，但他們沒在該處，他們說沒收到，之
    後又重新寄發云云，惟查：平陽公司所在地係臺中市南區光明六巷二００弄二三
    號，有公司執照影本一份附於前案可參，倘該商標註冊證應係寄送至平陽公司，
    何以寄送至臺中縣潭子鄉○○路○段一六五巷六號秦旻公司處。且丙○○、歐素
    梅父女經秦旻公司代表人即自訴人告訴渠等父女侵占秦旻公司款項並經本院均判
    處有期徒刑八月，有本院八十六年易字二００九號判決影本一份附於前案卷可參
    ，而告訴人之代表人甲○○又係丙○○之媳，證人歐素梅與丙○○、告訴人之代
    表人甲○○即屬至親，且歐素梅與丙○○且與被告因案涉訟，並遭法院判刑，其
    指證顯未足遽信。另證人即隆元印刷公司負責人江壽恩於審理中證稱渠係負責印
    製平陽、昕特、益廷及秦旻公司等四公司之包裝套，渠和秦旻公司交易時係由歐
    素梅下定單，包裝套上圖樣都和平陽、昕特等公司交易時相同，歐素梅於秦旻公
    司時期下定單有要求印製之外包套和平陽、昕特公司時期者相同等語，復稱渠最
    早是和平陽公司交易，後來平陽公司財務困難，其後發票改為昕特公司，過沒多
    久又要渠至秦旻公司收帳，都是歐素梅要求的等語，而被告自承夫妹歐素梅確曾
    任職秦旻公司一節，復有秦旻公司薪資、伙食津貼、加班費印領清冊附於前開偵
    查卷可稽，歐素梅手書致往來廠商通知書，略稱：平陽公司自八十五年三月一日
    起所有業務轉移至秦旻公司，請將所有訂單更改公司抬頭、以秦旻公司發票請款
    等語，足徵證人江壽恩於前案審理證稱歐素梅為秦旻公司下定單等情應非虛妄，
    應堪採信。印有系爭服務標章商標圖樣之產品外包裝自平陽、昕特、益廷及秦旻
    公司等四公司均係相同，且均係由證人即平陽、昕特及益廷公司實際負責人丙○○之女歐素梅下定單且要求包裝相同，倘非已同意秦旻公司使用該標章，豈能致
    之。
(四)又歐素梅為丙○○之女、被告之夫妹，既負責益廷公司、昕特公司、平陽公司、
    秦旻公司四家公司之外包裝下單工作，復負責與冠中商標事務所接洽上開服務標
    章之相關事宜，而歐自奮 (被告之夫，亦為昕特公司股東）、歐自發（被告之夫
    弟，亦為益廷公司股東）亦均在秦旻公司任職，擔任印刷工一職，被告擔任助理
    一職（亦為昕特、益廷公司股東)，擔任會計一職之歐素梅（亦為昕特公司股東
    、益廷公司董事）就該標章是否業已轉讓秦旻公司可向歐自發、歐自奮、被告查
    證，如非確悉上開標章業已轉讓秦旻公司，以歐家人員均為益廷公司、昕特公司
    股東或董事之身分，自不可能逕自下單予相關廠商，甚至逕自通知相關廠商稱平
    陽公司自八十五年三月一日後業務移轉秦旻公司之通知，而相關廠商請款亦改以
    秦旻公司為對象（並註明係原平陽公司），並經證人江壽恩於前案審理中具結屬
    實，此外，復有台灣特亦可有限公司、隆元彩色印刷廠、潤德塑膠股份有限公司
    旭華塑膠 (股)公司、台益橡膠企業社等公司之請款單、估價單等附於前案偵查
    卷可資佐證，何能認僅係歐素梅個人想法？況益廷公司、昕特公司消滅後，歐自
    奮、歐自發、歐素梅及被告等，均轉任秦旻公司服務，被告對於上開服務標章是
    否業已移轉予秦旻公司使用，自知之甚詳，何能僅以上開股份讓與契約時伊不在
    場，而推諉為不知情？且公司對外以負責人代表公司，被告既為平陽公司之負責
    人，其所為同意明豐公司使用上開標章之決定，依法即屬有效，縱未經股東會或
    董事會同意，亦屬負責人甲○○是否背信或違反與平陽公司間委任契約之問題，
    何能認僅係被告個人想法？
(五)另被告家族所經營之平陽公司、昕特公司等，係因經營不善才邀請被告合夥，此
    有證人丙○○即實際經營者在本院審理中證稱：簽訂前開股份讓與契約時，昕特
    公司、益廷公司，因付了太多的利息，導致虧錢，才找自訴人合夥等語，而平陽
    公司雖未約定在契約上，亦在虧損狀態，此觀被告、被告之夫歐自奮、被告之夫
    弟歐自發、被告之夫妹均在秦旻公司服務可知，自訴人對於業已虧損公司願意以
    二千萬元承受當然包括平陽公司之上開標章。
    綜上所述，被告誣告犯行罪證已臻明確，犯行堪以認定。
二、核被告甲○○所為，係犯刑法第一百六十九條第一項之誣告罪。爰審酌被告甲○○之品行良好，以提起告訴方式誣指自訴人侵害平陽公司商標權方式為之，使自
    訴人受刑事訴追之損害，影響秦旻公司信譽及自訴人名譽，犯後不知悔改猶飾詞
    矯辯等一切情狀，量處如主文所示之刑。被告前未曾受有期徒刑以上刑之宣告，
    有台灣高等法院被告全國前案錄表足稽，經此審理程序，當知警惕信無再犯之虞
    ，本院認其宣告刑以暫不執行為適當，爰併宣告緩刑三年，以啟自新。
據上論斷，應依刑事訴訟法第三百四十三條、二百九十九條第一項前段，刑法第一百
六十九條第一項、第七十四條第一款，判決如主文。
中      華      民      國      八十九    年    十二    月    二十九    日
                                          法  官  陳 學 德
右正本證明與原本無異。
如不服本判決，應於判決送達後十日內向本院提出上訴狀，上訴於臺灣高等法院臺中
分院( 須附繕本 )。
                                          書記官
中      華      民      國      八十九    年    十二    月    二十九    日
刑法第一百六十九條第一項
 (誣告罪)
意圖他人受刑事或懲戒處分而向該管公務員誣告者，處七年以下有期徒刑。


司法院資訊處製作；財團法人民間司法改革基金會備份。
